最高法院刑事判決　　　　　　　一○○年度台非字第二七六號
上　訴　人　最高法院檢察署檢察總長
被　　　告　朱家政
上列上訴人因被告竊盜案件，對於台灣台中地方法院中華民國九
十九年六月二日第一審確定判決（九十九年度易字第一四五九號
，起訴案號：台灣台中地方法院檢察署九十九年度偵字第八八二
二號），認為違背法令，提起非常上訴，本院判決如下：
    主  文
原判決撤銷。
朱家政犯攜帶兇器竊盜未遂罪，處有期徒刑肆月，如易科罰金，
以新台幣壹仟元折算壹日。
    理  由
非常上訴理由稱：「一、按判決不適用法則或適用不當者，為違
背法令，刑事訴訟法第三百七十八條定有明文。次按刑法第四十
七條規定之累犯，必須曾受有期徒刑之執行完畢，或一部之執行
而赦免後，五年以內故意再犯有期徒刑以上之罪者，始得加重其
刑。又裁判確定前犯數罪者，併合處罰之；宣告多數有期徒刑者
，數罪併罰，於各刑中之最長期以上，各刑合併之刑期以下，定
其刑期，刑法第五十條、第五十一條第五款定有明文，故刑法第
四十七條第一項所謂之『受徒刑之執行完畢』，就數罪併罰案件
，係指所定之執行刑，執行完畢而言，如於定執行刑之前，因有
一部分犯罪先確定，形式上予以執行，仍應依刑法規定定其應執
行之刑，俟檢察官指揮執行『應執行刑』時，再就形式上已執行
部分予以折抵，不能謂先確定之罪已執行完畢，此有最高法院八
十八年度台非字第一六一號、第二八五號、九十三年度台非字第
二九八號及九十八年度台非字第二六０號、三０一號等判決可資
參照。又依法應於審判期日調查之證據未予調查，致適用法令違
誤，而顯然於判決有影響者，該項確定判決即屬違背法令，得提
起非常上訴，亦有司法院釋字第一八一號解釋意旨可稽。而事實
審法院對於被告有無累犯之事實，應否適用刑法第四十七條累犯
之規定加重其刑，即屬法院認定事實與適用法律之基礎事項，客
觀上有調查之必要，應依職權加以調查，倘被告並非累犯，而事
實審並未詳加調查，致判決時依累犯之規定論處，即屬刑事訴訟
法第三百七十九條第十款規定應於審判期日調查之證據而未予調
查，其判決當然違背法令。二、本件被告朱家政於民國九十八年
間，因犯竊盜案件，經台灣台中地方法院以九十八年度簡字第三
五三三號判處有期徒刑二月二次，定應執行有期徒刑三月，並於
九十八年十一月十九日確定（以下簡稱甲案）；被告另於九十八
年間，因犯竊盜案件，經台灣台中地方法院以九十九年度中簡字
第六三號判處有期徒刑三月，並於九十九年三月二十五日確定（
以下簡稱乙案）。上開甲案雖先入監服刑執行於九十九年一月十
三日期滿，惟此甲、乙兩案因合於數罪併罰之規定，嗣經台灣台
中地方法院以九十九年度聲字第一五九二號裁定，合併定應執行
之刑為有期徒刑六月，於九十九年六月七日確定，並經檢察官於
九十九年七月八日核發九十九年度執更字第一八九五號指揮書發
監執行在案，自九十九年七月八日開始執行，至九十九年十月七
日刑期期滿，此有被告之矯正簡表、本署全國刑案資料查註表、
台灣台中地方法院九十九年度聲字第一五九二號裁定等在卷可稽
。則受刑人甲案所執行之有期徒刑三月不能認已於九十九年一月
十三日執行完畢，僅應於上開所定應執行刑有期徒刑六月中予以
折抵而已。從而，被告於九十九年四月十日再犯本件竊盜未遂罪
，即與累犯之要件不符，不能依累犯規定加重其刑。原確定判決
疏未注意，依累犯論處並加重其刑，自有判決適用法則不當之違
背法令情事。三、案經判決確定且對被告不利，爰依刑事訴訟法
第四百四十一條、第四百四十三條提起非常上訴，以資救濟。」
等語。
本院按：受有期徒刑之執行完畢，或受無期徒刑或有期徒刑一部
之執行而赦免後，五年以內故意再犯有期徒刑以上之罪者，方為
累犯，此觀刑法第四十七條第一項之規定甚明。又裁判確定前犯
數罪者，併合處罰之；數罪併罰，宣告多數有期徒刑者，於各刑
中之最長期以上，各刑合併之刑期以下，定其刑期，同法第五十
條、第五十一條第五款亦分別定有明文。故刑法第四十七條第一
項所謂之「受有期徒刑之執行完畢」，就數罪併罰案件，係指所
定之執行刑執行完畢而言。如於定執行刑之前，因有一部分犯罪
先確定，形式上予以執行，仍應依刑法規定，定其應執行之刑，
俟檢察官指揮執行應執行刑時，再就形式上已執行部分，予以折
抵扣除，不能謂先前確定之罪，已經執行完畢。本件被告朱家政
於九十八年間，因犯竊盜案件，經台灣台中地方法院以九十八年
度中簡字第三五三三號判處有期徒刑二月二罪，定應執行有期徒
刑三月，並於九十八年十一月十九日確定（即甲案）；被告另於
九十八年間，因犯竊盜案件，經台灣台中地方法院以九十九年度
中簡字第六三號判處有期徒刑三月，並於九十九年三月二十五日
確定（即乙案）。上開甲案雖先於九十九年一月十三日執行期滿
，惟甲、乙兩案因合於數罪併罰之規定，嗣經台灣台中地方法院
以九十九年度聲字第一五九二號於九十九年五月二十一日裁定，
合併定應執行之刑為有期徒刑六月，於九十九年六月七日確定，
並經檢察官於九十九年七月八日核發九十九年度執更字第一八九
五號指揮書發監執行在案，自九十九年七月八日開始執行，至九
十九年十月七日刑期期滿，此有被告之矯正簡表、全國刑案資料
查註表、台灣台中地方法院九十九年度聲字第一五九二號裁定等
在卷可稽。則被告於九十九年四月十日再犯本件竊盜未遂罪，上
開前犯甲、乙兩案所定之執行刑，尚未執行完畢，依法自不得論
以累犯。乃原確定判決以被告前所犯甲案於九十九年一月十三日
執行完畢，而就其本件所犯竊盜未遂罪，論以累犯，自有判決適
用法則不當之違法。非常上訴理由執以指摘，洵有理由。案經確
定，且於被告不利，應由本院將原確定判決撤銷，另行判決如主
文第二項所示，以資救濟。
據上論結，應依刑事訴訟法第四百四十七條第一項第一款，刑法
第三百二十一條第二項、第一項第三款、第四十一條第一項，刑
法施行法第一條之一第一項、第二項前段，判決如主文。
中    華    民    國  一○○  年    九    月  二十二  日
                      最高法院刑事第十二庭
                          審判長法官  黃  正  興  
                                法官  許  錦  印  
                                法官  林  瑞  斌  
                                法官  陳  春  秋  
                                法官  謝  靜  恒  
本件正本證明與原本無異
                                      書  記  官  
中    華    民    國  一○○  年    九    月  二十九  日
                                                       s
附錄本件論罪科刑法條：
刑法第三百二十一條第一項第三款、第二項：
犯竊盜罪而有下列情形之一者，處六月以上、五年以下有期徒刑
，得併科新臺幣十萬元以下罰金：
三、攜帶兇器而犯之者。
前項之未遂犯罰之。